臺灣高等法院臺中分院刑事裁定　
111年度毒聲重字第83號

聲  請  人  
即受處分人  梁素貞
上列聲請人即受處分人因違反毒品危害防制條例案件，對於本院
中華民國111年3月11日111年度抗字第233號確定裁定（原審案號
：臺灣臺中地方法院109年度訴字第1457號，偵查案號：臺灣臺
中地方檢察署109年度毒偵字第1522號），聲請重新審理，本院
裁定如下：
    主  文
重新審理之聲請駁回。
    理   由
一、聲請意旨略以：聲請人即受處分人甲○○（下稱聲請人）勒戒
    期間素行良好，認真學習，家中有年邁母親，年幼孫子正在
    學習長大中，且自己在外自行戒除藥癮1年，並有正當工作
    ，線上直播賣飾品，均可查證，家人亦支持早日返鄉團圓，
    請法院體恤聲請人為人子女，身為長老阿嬤之心情，早日返
    鄉帶孫子。而原審裁定強制戒治未具詳細理由，顯有不當，
    違背法令，戒治處分屬抽象性、預防性之處分，防止未來再
    犯可能，法院本應詳查，倘施用毒品犯罪，僅依勒戒處所評
    估量表，顯有失倫。聲請人勒戒時並無戒斷症狀，且在所內
    亦無服用藥品，均可查證，且聲請人尚需服刑8月，何來有
    施用毒品傾向，而民國110年3月26日修法後陸續有受戒治人
    停止戒治，原裁定依其前科紀錄認定有繼續施用傾向，並非
    以客觀事實為依據，亦恐重複處罰，聲請人得知法律見解變
    更及評估標準有檢討修正，聲請法院重審云云。
二、按聲請人向本院所提出之「聲請明議狀」，又於案號欄記載
    為「111年度抗字第233號」，而聲請意旨內文中雖未援引刑
    事訴訟法之相關規定，惟陳明「請鈞院重審」等語。經本院
    審酌其書狀之全部內容後，應認聲請人係對本院以111年度
    抗字第233號駁回其抗告，而維持原審「令入戒治處所強制
    戒治，其期間為6個月以上，至無繼續強制戒治之必要為止
    ，但最長不得逾壹年」之確定裁定不服，聲請尋求重審 救
    濟。而聲請人既係對本院上開之確定裁定表達不服，本於解
    釋意思表示應探求當事人真意，不得拘泥於所用辭句法理，
    核其真意，同時確有依毒品危害防制條例第20條之1規定，
    就本院上開所為確定裁定聲請重新審理，本件即應依聲請人
    真意，依重新審理程序規定審理本案，合先敘明。
三、按觀察、勒戒及強制戒治之裁定確定後，有下列情形之一，
    認為應不施以觀察、勒戒或強制戒治者，受觀察、勒戒或強
    制戒治處分之人，或其法定代理人、配偶，或檢察官得以書
    狀敘述理由，聲請原裁定確定法院重新審理：一、適用法規
    顯有錯誤，並足以影響裁定之結果者；二、原裁定所憑之證
    物已證明為偽造或變造者；三、原裁定所憑之證言、鑑定或
    通譯已證明其為虛偽者；四、參與原裁定之法官，或參與聲
    請之檢察官，因該案件犯職務上之罪，已經證明者；五、因
    發現確實之新證據足認受觀察、勒戒或強制戒治處分之人，
    應不施以觀察、勒戒或強制戒治者；六、受觀察、勒戒或強
    制戒治處分之人，已證明其係被誣告者；聲請重新審理，應
    於裁定確定後30日內提起；但聲請之事由，知悉在後者，自
    知悉之日起算；聲請重新審理，無停止觀察、勒戒或強制戒
    治執行之效力；但原裁定確定法院認為有停止執行之必要者
    ，得依職權或依聲請人之聲請，停止執行之；法院認為無重
    新審理之理由，或程序不合法者，應以裁定駁回之，毒品危
    害防制條例第20條之1第1項至第4項前段定有明文。
四、經查：
  ㈠本件聲請人因施用第一級毒品案件，前經臺灣臺中地方法院
    依職權於109年9月8日以109年度訴字第1457號裁定令入勒戒
    處所觀察、勒戒確定在案。嗣因被告逃亡未遵期到案執行，
    經檢察官於109年12月31日發佈通緝。嗣抗告人於111年1月1
    4日入法務部矯正署臺中女子戒治所附設觀察勒戒處所（下
    稱臺中女子勒戒所）執行觀察、勒戒後，認有繼續施用毒品
    之傾向，再經該院於110年2月24日裁定令入戒治處所強制戒
    治，其期間為6個月以上，至無繼續強制戒治之必要為止，
    但最長不得逾1年。聲請人不服原裁定，向本院提起抗告，
    經本院於111年3月11日以111年度抗字第233號裁定駁回抗告
    ，且因不得再抗告而確定在案，業經本院調借臺灣臺中地方
    法院109年度訴字第1457號、本院111年度抗字第233號電子
    卷證核閱明確。聲請人乃於111年3月28日向本院提出「聲請
    明議狀」，有上開書狀之收件章戳印可憑，尚未逾上開30日
    之期限，自屬合法，先予敘明。
　㈡按勒戒處所應注意觀察受觀察、勒戒人在所情形，經醫師研
    判其有或無繼續施用毒品傾向後，至遲應於觀察、勒戒期滿
    15日前，陳報該管檢察官或少年法院（庭），觀察勒戒處分
    執行條例第8條第1項亦定有明文。是依前揭法條規定，研判
    受觀察、勒戒者有無繼續施用毒品傾向者，為勒戒處所內之
    專業醫師。而受處分人有無繼續施用毒品傾向之評估標準，
    並非完全以受觀察、勒戒人勒戒後之結果為準，勒戒前之各
    種情況，仍應作為評估之依據，依勒戒處所評分說明手冊規
    定，係以前科紀錄與行為表現、臨床評估、社會穩定度三項
    合併計算分數，每一大項皆有靜態因子與動態因子。而關於
    有無繼續施用毒品傾向之評估標準，法務部業於110年3月26
    日以法矯字第11006001760號函修正頒布「有無繼續施用毒
    品傾向評估標準紀錄表」、「有無繼續施用毒品傾向評估標
    準評分說明手冊」，上開評分說明手冊中，已將評估標準分
    別列出「前科紀錄與行為表現」、「臨床評估」、「社會穩
    定度」等項目，並於各項下均區分「靜態因子」與「動態因
    子」，並載明判定之原則：「受觀察勒戒人入所後，經過2
    週時間的觀察、勒戒，由處所及醫療人員依據其各項紀錄、
    資料及觀察勒戒期間之行為表現，加以評分。在勒戒人入所
    4至6週後，可再做一次評估以做必要之評分修正。每一大項
    皆有靜態因子與動態因子。先以靜態因子分數評分，靜態因
    子分數總分在60分（含）以上為『有繼續施用毒品傾向』；60
    分以下，與動態因子分數相加，如果總分在60分（含）以上
    ，為『有繼續施用毒品傾向』」，詳列與各項因子具有關聯性
    之具體事實及對應配分，用以避免僅因評估者一己之主觀印
    象好惡致失其公正，或偏重單一事件影響而過度評價，誠屬
    落實禁絕毒害之刑事政策所必要、且兼顧客觀性與專業性之
    量化結果。矯正機關若已逐一按照上揭標準及說明完成各項
    給分，倘無明顯重大瑕疵或欠缺形式上之合法要件，法院對
    此專業評估結果即不應過度介入審查，以免形同以司法機關
    之書面審閱，取代第一線矯正及醫護人員之實際觀察與專業
    判斷。
　㈢臺灣臺中地方法院111年2月24日109年度訴字第1453號裁定及
    本院111年度抗字第233號裁定，均係參諸法務部臺中女子戒
    治所111年2月22日中女戒衛字第11112000610號函所檢送之
    「有無繼續施用毒品傾向評估標準紀錄表」及「有無繼續施
    用毒品傾向證明書」作成准予強制戒治之裁定，業經本院調
    取上開卷宗核閱明確。經評估聲請人之前科紀錄與行為表現
    、臨床評估、社會穩定度等3大項因素（每大項均有靜態因
    子與動態因子）進行評估，其中：
　⒈前科紀錄與行為表現部分合計17分：⑴毒品犯罪相關司法紀錄
    共8筆，每筆5分，因已逾得分上限，故以上限10分計算；⑵
    首次毒品犯罪年齡為21-30歲，計5分；⑶ 其他犯罪相關紀錄
    有1筆，每筆2分，計2分；⑷入所時尿液毒品檢驗：無藥物反
    應，計0分；⑸所內無違規行為表現，計0分。
　⒉臨床評估部分合計為37分：⑴有多重毒品濫用：A、H，計10分
    ；⑵有合法物質濫用，種類：菸，計2分；⑶使用方式：有注
    射使用，計10分；⑷使用年數：超過一年，計10分；⑸精神疾
    病共病：無，計0分；⑹臨床綜合評估（含病識感、動機、態
    度、就醫意願），評定為偏重，計5分。
　⒊社會穩定度部分合計為10分：⑴工作：無業／家管，計5分；⑵
    家庭：有家人藥物濫用／兄弟姊妹，計5分；⑶入所後無家人
    訪視：有，計0分；⑷出所後是否與家人同住：是，計0分。
  ㈣以上觀之，醫療人員依法務部矯正署新修正之有無繼續施用
    毒品傾向各項評估標準為上述評估後，被告之靜態因子得分
    59分，動態因子得分5，總分合計64分，已逾60分，綜合判
    斷有繼續施用毒品傾向，有上開臺中女子戒治所函暨所附「
    有無繼續施用毒品傾向評估標準紀錄表」、「有無繼續施用
    毒品傾向證明書」各1份附卷可稽，堪認抗告人經觀察、勒
    戒後，確實仍有繼續施用毒品之傾向。而前述綜合判斷之結
    果，係由該所具相關專業知識經驗之醫師，依其本職學識，
    於聲請 人觀察、勒戒期間，就其過往前科紀錄與行為表現
    、臨床評估及社會穩定度等因素所為之綜合判斷，具有科學
    驗證所得之結論，且由形式上觀察，並無擅斷或濫權等明顯
    不當之情事，自得資為判斷被告有無繼續施用毒品傾向之證
    明，本院對此判斷結果應予適度之尊重。
　㈤聲請人雖以上情聲請重新審理，惟本件係依110年3月26日以
    法矯字第11006001760號函修正頒布「有無繼續施用毒品傾
    向評估標準紀錄表」、「有無繼續施用毒品傾向評估標準評
    分說明手冊」而為評估，其關於毒品犯罪相關司法紀錄上限
    已限於10分之內，已不致因聲請人甚多之毒品前科而致過度
    評價，且所內行為表現亦認定為無違規（0分），已屬有利
    聲請人之認定。聲請意旨對於上開認定結果等有所質疑等情
    ，然該評估報告，係根據臨床實務，有具體事證，認為個案
    「有繼續施用毒品傾向」者，以綜合評分者所評估為準，此
    有有無繼續施用毒品傾向評估標準紀錄表、有無繼續施用毒
    品傾向證明書、評分說明手冊可按，此評斷有無施用毒品傾
    向之認定，有一定之依據及標準，該評估標準已具相當之客
    觀標準，聲請人上開所陳，亦難認係有何「發現確實之新證
    據」，自不符合毒品危害防制條例第20條之1第1項第5款所
    指因發現確實之新證據，足認受觀察、勒戒或強制戒治處分
    之人，應不施以觀察、勒戒或強制戒治者之要件，且聲請意
    旨亦未提出上開重新審理規定其他各款事由之相關事證，是
    原確定裁定採信上開經由專業醫師評估個案情節後，依法務
    部訂頒之各項配分、上限等標準所為之評定結果，認定聲請
    人有繼續施用毒品傾向，自屬有據，難認有違法或不當。
五、綜上所述，聲請人提出之主張，客觀上尚難認為足以動搖本
    院原確定裁定之結論，且與毒品危害防制條例第20條之1第1
    項各款之規定並不相符，聲請人重新審理之聲請，為無理由
    ，應予駁回。
據上論斷，應依毒品危害防制條例第20條之1第4項前段，裁定如
主文。
中　　華　　民　　國　　111 　年　　3 　　月　　31　　日
            刑事第十二庭 　審判長法　官　張  國  忠
                                 法　官  李  雅  俐
                                 法　官  陳      葳
上列正本證明與原本無異。
不得抗告。
　　　　　　　　　　　　         書記官  蔡  皓  凡 

中　　華　　民　　國　　111 　年　　3 　　月　　31　　日